【裁判字號】    98,交抗,2937
【裁判日期】    981223
【裁判案由】    違反道路交通管理處罰條例
【裁判全文】
臺灣高等法院交通事件裁定            98年度交抗字第2937號
抗  告  人
即受處分人  甲○○
上列抗告人因違反道路交通管理處罰條例案件，不服臺灣新竹地
方法院，中華民國98年11月9日所為裁定（98年度交聲字第414號
），提起抗告，本院裁定如下：
    主  文
原裁定撤銷，發回臺灣新竹地方法院。
    理  由
一、原處分意旨略以：抗告人即受處分人甲○○騎乘車牌號碼IK
    Y－701號重型機車，於民國98年2月20日凌晨1時15分許，行
    經新竹市○○路○段與南外街路口，因行經有燈光號誌管制
    之交岔路口闖紅燈，經新竹市警察局交通隊第三分隊員警當
    場攔停舉發，並填製竹市警交字第E00000000號舉發違反道
    路交通管理事件通知單。原處分機關乃依道路交通管理處罰
    條例第53條第1項規定，於98年5月11日裁處異議人罰鍰新台
    幣（下同）4,500元，並記違規點數3點。
二、原裁定意旨略以：抗告人於上開時、地騎乘上開重型機車，
    有駕車行經有燈光號誌管制之交岔路口闖紅燈之行為等情，
    業據證人即當場舉發之員警沈國第於原審調查時到庭具結後
    證稱：「．．．看到1臺機車從中華路往南方向行駛，闖紅
    燈直行，我們就攔下他告發。．．．」等語明確，並有新竹
    市警察局第三分局98年6月29日竹市警三分五字第09800149
    82號函、上開舉發通知單及裁決書各1份在卷足按。抗告人
    雖辯稱：當時經過時係閃黃燈云云，惟證人沈國第證稱：確
    定當時的燈號是紅燈‧‧‧，另一個跟我一同執勤的分隊長
    許哲豪也有看到等語，觀諸證人沈國第與異議人素不相識，
    自更不可能有任何夙怨，故證人無可能甘冒偽證重罪而刻意
    誣陷或故為不利於異議人之證述，況證人對於舉發當時之氣
    候、經過等細節描述清淅明確，亦足徵證人上開所為證述係
    記憶清晰下所為且其證述屬實，堪足採信。又抗告人於異議
    狀中主張違規當時上開路口交通號誌係顯示為黃燈，然於原
    審調查時卻改稱係閃黃燈，前後供述並非一致，況又未能提
    供其他可資調查之事證，以佐證其所辯之內容，是其所辯顯
    均係事後卸責狡飾之詞，不足採信。至於是否開啟警示燈，
    並非員警舉發交通違規事件之法定程序，是縱舉發員警並未
    開啟警示燈，仍不影響本件舉發處分之效力。本件事證明確
    ，抗告人之違規行為堪予認定。綜上所述，本件抗告人確有
    行經有燈光號誌管制交岔路口闖紅燈之違規行為，原處分機
    關因而依道路交通管理處罰條例第53條第1項、第63第1項第
    3款及違反道路交通管理事件統一裁罰基準表規定，裁處受
    處分人罰鍰4,500元，並記違規點數3點，經核無不合，抗告
    人之聲明異議，為無理由，應予駁回等語。
三、抗告意旨略以：新竹市○○路○段與南外街路口，於凌晨12
    點以後均係閃黃、紅燈，當日經過時，伊確定看到在閃黃、
    紅燈，但值勤員警說當日我闖紅燈，卻缺乏照片為證，難讓
    人信服，懇請查明後，給予交代云云。
四、本院查：
  (一)原處分機關及原審所以認定抗告人有前開違規之情事，無非
    係以證人即負責取締之警員沈國第之證詞為唯一之論據。惟
    前開員警之取締及證詞，如尚有堪予懷疑並值得尚榷之處，
    且尚有其他證據可資調查，以查證該員警之取締及其證詞之
    真實性時，則仍應予進一步詳查，以明真象，非可僅憑該員
    警單一之指證，即遽予認定抗告人確有前開交通違規定之事
    實，而以前開條例處罰。
  (二)本件抗告人自始即否認有前開交通違規情事，並堅稱違規地
    點當時之號誌為「閃」光黃燈或紅燈，並非紅燈號誌。而本
    件交通違規發生之時間為98年2月20日凌晨1時15分，抗告人
    指稱案發地點深夜12點以後號誌均係閃黃、紅燈，是否屬實
    ，自可命員警提出違規地點該時段之交通號誌照片或逕向新
    竹市交通局查明，此等有利抗告人之事項，並非無從調查，
    自有予以查證之必要。乃原法院未予明察詳析，遽而駁回抗
    告人所提出之異議，即有欠妥適。綜上，抗告意旨所稱，難
    認為無理由。本院爰將原法院裁定予以撤銷，並諭知發回原
    法院探究查明後，另為適當之裁定，以昭折服。
五、據上論斷，應依道路交通案件處理辦法第26條，刑事訴訟法
    第413條前段，裁定如主文。
中    華    民    國    98    年    12    月    23    日
                  刑事第十八庭審判長法  官  吳鴻章
                                    法  官  曾淑華
                                    法  官  汪梅芬
以上正本證明與原本無異。
不得再抗告。
                                    書記官  劉寶鈴
中    華    民    國    98    年    12    月    23    日


司法院資訊處製作；財團法人民間司法改革基金會備份。
